臺灣屏東地方法院民事裁定
111年度監宣字第10號
聲  請  人  李承聰  

相  對  人  李坤源  

上列當事人間聲請監護宣告事件，本院裁定如下：
    主  文
宣告李坤源（男、民國00年00月00日生、身分證統一編號：Z000
000000號）為受監護宣告之人。
選定李承聰（男、民國00年00月00日生、身分證統一編號：Z000
000000號）為受監護宣告之人之監護人。
指定李錦恒（女、民國00年0月0日生、身分證統一編號：Z00000
0000號）為會同開具財產清冊之人。
程序費用由受監護宣告之人負擔。
    理  由
一、按對於因精神障礙或其他心智缺陷，致不能為意思表示或受
    意思表示，或不能辨識其意思表示之效果者，法院得因本人
    、配偶、四親等內之親屬、最近一年有同居事實之其他親屬
    、檢察官、主管機關、社會福利機構、輔助人、意定監護受
    任人或其他利害關係人之聲請，為監護之宣告；受監護宣告
    之人應置監護人；法院為監護之宣告時，應依職權就配偶、
    四親等內之親屬、最近一年有同居事實之其他親屬、主管機
    關、社會福利機構或其他適當之人選定一人或數人為監護人
    ，並同時指定會同開具財產清冊之人；法院選定監護人時，
    應依受監護宣告之人之最佳利益，優先考量受監護宣告之人
    之意見，審酌一切情狀，並注意下列事項：受監護宣告之
    人之身心狀態與生活及財產狀況、受監護宣告之人與其配
    偶、子女或其他共同生活之人間之情感狀況、監護人之職
    業、經歷、意見及其與受監護宣告之人之利害關係、法人
    為監護人時，其事業之種類與內容，法人及其代表人與受監
    護宣告之人之利害關係，民法第14條第1項、第1110條、第1
    111條第1項、第1111條之1設有明文。
二、本件聲請意旨：伊兄李坤源於出生時即不能為意思表示或受
    意思表示，或不能辨識其意思表示之效果，為此依民法第14
    條規定，聲請宣告相對人為受監護宣告人等語。
三、經查，聲請人上開主張，業據其提出親屬系統表、戶籍謄本
    、身心障礙證明（障礙等級：重度）等件為證，相對人之精
    神及心智狀況則經鑑定結果：個案自幼年即被發現有發展遲
    緩之現象，以至於無法完成小學學業；個案於四十多前即被
    發現有明顯精神疾病症狀，隨後經過屏東市養安精神科醫院
    、賴神經精神科門診治療，目前由家人在自家中自行照顧迄
    今。個案下肢無力，行動遲緩、眼神呆滯、目光茫然，無法
    與人做口語溝通，會談中個案因為智能不足程度嚴重，理解
    能力明顯受損，語言表達能力也明顯受損，無法正確了解他
    人之意思表達，對他人之意思表達也無法正確回應，無法回
    應任何問題，也無法以肢體語言表達個人意思，個案連自己
    姓名及其餘有關個人基本資料的所有問題均無法回答；其心
    理衡鑑結果魏氏成人智力測驗與簡短心智狀態檢核表（MMSE
    ）無法施測，由「適應行為評量系統」來評估，其一般適應
    組合分數45分，落在「非常低下」的範圍，由臨床經驗及個
    案平日所表現之生活功能來判斷已達重度以上智能不足之程
    度。個案意識清楚，但是無法與人交談，因此與人言語溝通
    時有極為明顯之障礙，無法聽從指令做動作，認知功能嚴重
    受損，無法辨識自家親人，行為退化，也無法識字，因此也
    無法筆談，現實判斷能力不佳，也無法使用肢體語言正確回
    應，對於時間、地方、人物之定向能力不佳；日常生活可以
    自己進食、翻身、移動身體等，但沐浴、大小便、更衣等皆
    需他人協助無法獨力完成，亦完全無處理財產之能力。個案
    各項功能退化嚴重，生活完全無自理能力，必須長期依賴家
    人、醫療或養護機構照顧，個案目前已經處於先天性重度智
    能不足合併慢性思覺失調症狀態，因而導致個人認知功能嚴
    重失能，為意思表示或受意思表示或辨識其意思表示效果之
    能力完全喪失，可以判定為無意思能力，無法獨力處理個人
    法律事務與從事個人財務管理，也無法主張或維護個人權益
    ，建議個案應該已經達到監護宣告之標準等語，有屏安醫療
    社團法人屏安醫院111年3月18日屏安管理字第1110000866號
    函所附精神鑑定報告書及臨床心理衡鑑照會及報告單在卷可
    憑，自足認相對人喪失言語溝通的能力，已無訊問之必要。
    本院綜合上開證據及鑑定人之意見，認相對人確因精神障礙
    ，致不能為意思表示或受意思表示之程度，故聲請人聲請對
    相對人為監護之宣告，為有理由，應予准許。
四、次查，聲請人為相對人之弟，相對人未婚無子嗣，相對人之
    父李德祥及母李黃迎已歿，相對人之妹妹黃李錦梅、楊李錦
    華、李錦恒、李錦滿均同意由聲請人擔任監護人，此有親屬
    會議紀錄可憑，足認相對人的至親均同意由聲請人擔任監護
    人，是由聲請人負責護養及照顧相對人並管理其財產，應能
    符合相對人之利益，尚無選任程序監理人評估監護人選之必
    要，爰選定聲請人為監護人。另依前揭規定，法院於選定監
    護人時，應同時指定會同開具財產清冊之人，及依民法第11
    13條準用同法第1099條之規定，監護開始時，監護人對於受
    監護人之財產，應依規定會同遺囑指定、當地直轄市、縣（
    市）政府指派或法院指定之人，於2個月內開具財產清冊，
    並陳報法院。為使聲請人得於期限內開具財產清冊並陳報法
    院，並衡酌李錦恒為李坤源之妹妹，其願意會同開具財產清
    冊，有同意書足稽，爰併指定李錦恒為會同開具財產清冊之
    人。
五、依家事事件法第164條第2項，裁定如主文。
中　　華　　民　　國　　111 　年　　4 　　月　　14　　日
                       家事法庭  法  官  陳威宏
以上正本係照原本作成。
如不服本裁定，應於送達後10日內向本院提出抗告狀，並繳納抗
告費新臺幣1,000 元。
中　　華　　民　　國　　111 　年　　4 　　月　　14　　日
                                 書記官  鄭珮瑩